臺灣高雄地方法院民事判決　　　　　　　99年度訴字第1933號
原　　　告　邱玉枝
被　　　告　曾一哲
上列當事人間請求損害賠償事件，經本院刑事庭移送前來（99年
度審交附民字第293 號），本院於民國100 年4 月20日言詞辯論
終結，判決如下：
    主      文
被告應給付原告新臺幣壹拾捌萬壹仟陸佰肆拾伍元，及自民國九
十九年八月五日起至清償日止，按週年利率百分之五計算之利息
。
原告其餘之訴駁回。
訴訟費用由被告負擔百分之二十一，餘由原告負擔。
本判決第一項得假執行。
    事實及理由
一、本件被告未於言詞辯論期日到場，核無民事訴訟法第386 條
    各款所列情形，應依原告之聲請，由其一造辯論而為判決。
二、原告主張：被告於民國98年9 月5 日晚間10時54分許，駕駛
    車牌號碼9W-6917 號自小客車沿高雄市○○區○○街由南往
    北方向行駛，在行經大連街與熱河一街交岔路口時（下稱系
    爭路口），因疏未注意行經閃光紅燈路口時應先減速停車，
    讓幹道車優先通行，復未注意車前狀況，隨時採取必要之安
    全措施，即貿然穿越系爭路口，適伊騎乘車牌號碼H8Q-801
    號重型機車（下稱系爭機車），沿熱河一街由西往東行駛至
    該處而發生碰撞（下稱系爭交通事故），致伊受有腦震盪、
    右側第6 至10肋骨骨折、左胸壁挫傷、左頸挫傷及右肩擦傷
    等傷害（下稱系爭傷害），並因此支出醫療費用新臺幣（下
    同）97,792元、修車費7,750 元，且15個月無法工作，以每
    月薪資3 萬元計算，計損失45萬元，又系爭交通事故已造成
    伊精神痛苦不堪，應得請求精神慰撫金30萬元，為此爰依侵
    權行為之法律關係提起本訴等語。並聲明：被告應給付原告
    855,542 元及自起訴狀繕本送達翌日即99年8 月5 日起至清
    償日止按週年利率5%計算之利息。
三、被告則以：伊就系爭交通事故之固有過失，惟原告疏未注意
    車前狀況，亦有疏失。又原告請求之醫療費用及精神慰撫金
    過高，且其醫療費用部分已獲汽車強制責任險理賠金理賠，
    應已不得再向伊請求，而原告請求賠償修車費部分經過失相
    抵後，伊已毋庸負賠償之責，另原告因系爭傷害而無法工作
    之期間應僅有3 個月，且其每月薪資應以勞保投保薪資計算
    等語資為抗辯。並聲明：原告之訴駁回。
四、兩造不爭執事項：
  (一)被告於98年9 月5 日晚上10時54分許，駕駛車牌號碼9W-691
    7 號自小客車，沿高雄市○○區○○街南往北方向行駛，行
    經系爭路口時，本應注意於該設有閃光紅燈之路口，應先停
    車讓幹道車優先通行後，確實認為安全時，方得續行，且依
    當時情況為夜間有照明，路面乾燥無缺陷，無障礙物，且視
    距良好，並無不能注意之情況，竟疏未注意，而貿然直行，
    適原告騎乘系爭機車沿熱河一街由西向東行駛至該交岔路口
    ，而發生碰撞，致原告人車倒地，而受有系爭傷害。
  (二)被告因系爭交通事故經本院刑事庭以99年度審交簡字第3515
    號判決認定犯過失傷害罪而判處拘役55日確定。
  (三)原告業領取強制汽車責任險理賠金17,907元。
  (四)原告騎乘之系爭機車為訴外人樂永康所有，係94年2 月出廠
    ，因系爭事故所受損壞修復需費7,750 元，均屬零件費用而
    需折舊。
  (五)原告為大學肄業，系爭事故發生前擔任推拿師，被告則現就
    讀研究所。
五、得心證之理由
  (一)被告是否應負侵權行為之損害賠償責任？
    按因故意或過失，不法侵害他人之權利者，負損害賠償責任
    ；汽車、機車或其他非依軌道行駛之動力車輛，在使用中加
    損害於他人者，駕駛人應賠償因此所生之損害，民法第184
    條第1 項前段、第191 條之2 前段分別定有明文。經查，被
    告於上開時地，本應注意於該設有閃光紅燈之路口，應先停
    車讓幹道車優先通行後，確實認為安全時，方得續行，且依
    當時情況為夜間有照明，路面乾燥無缺陷，無障礙物，且視
    距良好，並無不能注意之情況，竟疏未注意，而貿然直行，
    致發生系爭交通事故等情已如前述，則其就系爭交通事故之
    發生自有未注意於該設有閃光紅燈之路口，應先停車讓幹道
    車優先通行後，確實認為安全時，方得續行之過失，又原告
    受有系爭傷害及系爭機車毀損與被告之過失具有因果關係，
    是原告請求被告負侵權行為之損害賠償責任自屬有據。
  (二)原告就系爭事故之發生是否與有過失？
    按損害之發生或擴大，被害人與有過失者，法院得減輕賠償
    金額或免除之，民法第217 條第1 項定有明文。又汽車行駛
    至交岔路口，其行進應遵守燈光號誌；閃光黃燈表示「警告
    」，車輛應減速接近，注意安全，小心通過；閃光紅燈表示
    「停車再開」，車輛應減速接近，先停止於交岔路口前，讓
    幹道車優先通行後認為安全時，方得續行，道路交通安全規
    則第102 條第1 項第1 款前段、道路交通標誌標線號誌設置
    規則第211 條第1 項第1 款、第2 款亦分別著有規定。經查
    ，系爭交通事故肇事處為高雄市三民區○○○街與大連街之
    交岔路口，熱河一街設有閃光黃燈，而大連街則設有閃光紅
    燈，該路段速限為50公里，事故發生當時天候為陰，夜間有
    照明，無障礙物，視距良好，地面乾燥，又事發後原告所駕
    系爭機車以車頭於系爭路口中心南方1 公尺及西方0.4 公尺
    處、車尾於中心南方0.2 公尺及東方0.4 公尺處，頭西南尾
    東北之方向倒於該處，且其前車頭損壞，而被告所駕前開自
    用小客車則以頭東北尾西南之方向，車頭於系爭路口東方1.
    4 公尺及北方0.8 公尺處、車尾於南方1.8 公尺及東方0.4
    公尺處其左前車頭損壞等情，此有道路交通事故現場圖、道
    路交通事故調查報告表、道路交通事故現場蒐證照片、調查
    筆錄等件附卷足參（見高雄市政府三民第一分局偵查卷影卷
    ），則依現場情狀以觀，兩造應係於相近之時間行駛至系爭
    路口中心，以原告所經路口設置閃光黃燈，依規定其應注意
    減速接近，注意安全，小心通過，其竟仍貿然直行通過系爭
    路口，致未注意及被告之來車，是其於系爭事故之發生顯有
    未注意遵守交通號誌之指示，而於設置閃光黃燈之路口未減
    速接近，小心通過之過失，而此顯與系爭事故發生有因果關
    係，故其就系爭事故之發生為與有過失甚明，又衡以被告所
    經該路口係設置閃光紅燈，依規定其應注意先停止於交岔路
    口前，讓幹道車優先通行後，認為安全時方得續行，其若依
    規定停車確認路口狀況始為續行，即不致發生系爭交通事故
    ，是本院審酌上開各情，認被告就系爭事故應負擔80﹪之過
    失責任，餘即應由原告負其與有過失之責任。
  (三)原告得請求被告賠償之數額以若干為適當？
    按不法侵害他人之身體或健康者，對於被害人因此喪失或減
    少勞動能力或增加生活上之需要時，應負損害賠償責任；不
    法毀損他人之物者，被害人得請求賠償其物因毀損所減少之
    價額，民法第193 條第1 項、第196 條分別定有明文。而物
    被毀損時，被害人除得依民法第196 條請求賠償外，並不排
    除民法第213 條至第215 條之適用。依民法第196 條請求賠
    償物被毀損所減少之價額，得以修復費用為估定之標準，但
    以必要者為限（例如：修理材料以新品換舊品，應予折舊）
    ，最高法院77年5 月17日第9 次民庭會議決議可資參照。是
    損害賠償既係在填補被害人所受之損害，使其回復應有狀態
    ，並不使之另外受利，故被害人修理材料以新品換舊品者，
    自應予以折舊。查被告因上開過失致原告受有系爭傷害及系
    爭機車毀損，而應負侵權行為之損害賠償責任，則原告自得
    依上開規定請求被告予以賠償，茲審酌原告所得請求之各項
    金額如下：
    1.醫療費用部分：
      查原告因系爭傷害於右昌聯合醫院支出醫療費用自負額計
      78,420元，於禾順復健科診所醫療費用支出自負額及掛號
      費計600 元，於意凡中醫診所醫療費用自負額及掛號費計
      720 元，於財團法人私立高雄醫學大學附設中和紀念醫院
      （下稱中和紀念醫院）醫療費用自負額計9,547 元，此有
      右昌聯合醫院住院收費收據、禾順復健科診所醫療費用明
      細、意凡中醫診所費用明細收據、中和紀念醫院99年10月
      7 日高醫附行字第0990004071號函及函附門住診醫療費用
      明細表在卷可稽（見本院卷第21頁、第67頁、第81至82頁
      、第105 至106 頁），且為兩造所不爭執，則原告因系爭
      傷害而需自行負擔之醫療費用共為89,287元（計算式：78
      420+600+720+9547＝89287 ），又此些費用均屬醫療上必
      要之支出，依上開規定，原告應得就此請求被告賠償。至
      原告固主張其因系爭傷害而需自行負擔醫療費用應為97,7
      92元云云，惟其就逾前開89,287元之部分並無舉證以實其
      說，自非可採。
    2.不能工作之損失：
      原告固主張因系爭交通事故致其不能工作15個月，因而損
      失15個月之工作所得45萬元云云，惟經本院依職權函詢中
      和紀念醫院、右昌聯合醫院原告所受系爭傷害對其工作之
      影響，前者函覆原告係於98年9 月6 日至11日住院治療，
      依其所受傷勢及病理，的確影響其中醫傷科助理之工作，
      建議出院後休養3 個月待其肋骨癒合；後者則以依醫理，
      肋骨骨折癒合平均約需陸週，如原告為以右手施力推按之
      傷科助理，則應休息陸週才能恢復工作，此有中和紀念醫
      院100 年1 月14日高醫附行字第1000000149號函、右昌聯
      合醫院100 年2 月10日右昌字第1000000007號函附卷可參
      （見本院卷第210 頁、第218 頁），又原告係在右昌聯合
      醫院住院至98年10月27日，此亦有該院99年10月1 日右昌
      字第0990000075號函及函覆病歷資料在卷可參（見本院卷
      第20至62頁），則原告所受之系爭傷害自已造成其無法工
      作，又上開醫院函覆之不能工作期間固有差異，然以原告
      至受傷迄於右昌聯合醫院出院即已逾6 週，則右昌聯合醫
      院所稱6 週之期間應僅係依一般醫理情況所需之復原期間
      ，與原告傷勢復原情況不符，是自應以中和紀念醫院之函
      覆內容較為可採，則原告因系爭交通事故所受傷害而致不
      能工作期間應為3 個月又6 日。又原告自97年6 月即在華
      光中醫診所就職，98年9 月5 日離職，98年6 、7 、8 月
      各實領華光中醫診所薪資32,657元、30,440元、32,304元
      ，且當年申報華光中醫診所薪資所得200,255 元，投保勞
      工保險之投保薪資為17,280元，此有稅務電子閘門財產所
      得調件明細表、勞保局電子閘門查詢作業、在職證明、存
      摺影本及薪資袋在卷可參（見本院卷第11頁、第13頁、第
      100 至103 頁），則原告每個月薪資收入既不固定，本院
      認應以其98年度平均月薪即24,511元（計算式：200255
      ÷〈8+ 5/30 〉＝24511 ）認定其收入較符實情，是原告
      主張其每月薪資為3 萬元應非可採，而被告抗辯應以勞保
      投保薪資認定原告收入亦與原告申報所得收入不符，而難
      採信，故而原告因系爭事故致無法工作受有之收入損失應
      為78,435元（計算式：24511 ×〈3+6/30〉＝78435 ）。
    3.精神慰撫金：
      原告因系爭事故乃受有系爭傷害，並因該傷害而於中和紀
      念醫院住院至98年9 月11日，嗣轉至右昌聯合醫院住院至
      同年10月27日，且因該傷害活動受限而需為復健治療，此
      有中和紀念醫院、右昌聯合醫院診斷證明書附卷可稽（見
      本院卷第91至94頁），是原告既因系爭事故受傷而須忍受
      身體痛苦及住院、門診治療，其精神上自應受有痛苦可堪
      認定，而原告為大學肄業，系爭事故發生前擔任推拿師，
      名下有房屋、土地各1 筆；被告則現就讀研究所，名下沒
      有財產，此有稅務電子閘門財產所得調件明細表附卷足憑
      （見本院卷第9 至12頁），且為兩造所不爭執，則本院審
      酌兩造之身分、地位、經濟能力，並原告所受傷勢等一切
      狀況，認上訴人請求之非財產上損害30萬元尚屬過高，應
      以8 萬元為適當。
    4.修車費用：
      原告騎乘之系爭機車為訴外人樂永康所有，係94年2 月出
      廠，因系爭事故所受損壞修復需費7,750 元，均屬零件費
      用，則系爭機車既非新車，依諸上開說明，其修復時材料
      更換係以新品替換舊品，計算零件材料之損害賠償數額時
      ，應扣除折舊部分始屬合理。茲依行政院所頒固定資產耐
      用年數表及固定資產折舊率之規定，自用小客車之耐用年
      數為5 年，依平均法每年折舊200/1000，參酌營利事業所
      得稅結算申報查核準則第95條第8 項規定：「固定資產提
      列折舊採用平均法或定率遞減法者，以1 年為計算單位，
      其使用未滿1 年者，按實際使用之月數相當於全年之比例
      計算之，不滿1 月者，以1 月計」，則系爭機車至系爭交
      通事故發生時實際使用4 年8 月，其修繕零件之折舊額應
      為6,032 元（計算式：殘價＝取得成本÷〈耐用年數＋1
      〉，即7750÷（5+1 ）＝1292；折舊額＝〈取得成本－殘
      價〉×折舊率×年數，即〈0000－0000〉×0.2 ×4.67＝
      6032），是系爭機車零件費用經扣除折舊後，應為1,718
      元（計算式：0000-0000 ＝1718）。又樂永康業將其對系
      爭機車因系爭交通事故受損之損害賠償請求權讓與原告，
      此有樂永康開具之證明書在卷可按（見本院卷第227 頁、
      第230 頁），且為被告所不爭執，則原告自得向被告請求
      賠償上開金額。
    5.綜上所述，原告所得請求之金額為249,440 元（計算式：
      89287 ＋78435 ＋80000+1718＝249440），於扣除如上所
      述原告與有過失之20% 責任後則為199,552 元，惟原告就
      系爭事故已領強制汽車責任險理賠金17,907元元已如前述
      ，被告受賠償請求時自得就上開給付抗辯扣除，則原告應
      得請求之金額即為181,645 元。
六、從而原告依侵權行為之法律關係請求被告給付181,645 元，
    為有理由，應予准許，至其逾此範圍之請求，則無理由，應
    予駁回。
七、本件原告勝訴部分為所命給付未逾50萬元之判決，爰依職權
    宣告假執行。
八、本件事證已臻明確，兩造其餘之攻擊防禦方法核與判決結果
    不生影響，毋庸一一論列，併此敘明。
九、據上論結，本件原告之訴為一部有理由，一部無理由。依民
    事訴訟法第385 條第1 項前段、第79條、第389 條第1 項第
    5款，判決如主文。
中　　華　　民　　國　 100　　年　　5 　　月　　4 　　日
                  民事第四庭  審判長法  官  黃宏欽
                                    法　官  楊淑珍
                                    法  官  楊淑儀
以上正本係照原本作成。
如對本判決上訴，須於判決送達後20日內向本院提出上訴狀。如
委任律師提起上訴者，應一併繳納上訴審裁判費。
中　　華　　民　　國　 100　　年　　5 　　月　　4 　　日
                                    書記官　王資惠
